臺灣高等法院臺南分院刑事判決　　　 94年度交上易字第133號
上　訴　人
即　被　告　甲○○
選任辯護人　張智學律師
上列上訴人因過失傷害案件，不服臺灣雲林地方法院92年度交易
字第63號中華民國94年1月17日第一審判決（起訴案號：臺灣雲
林地方法院檢察署92年度偵字第483號），提起上訴，本院判決
如下：
    主  文
原判決撤銷。
甲○○從事業務之人，因過失傷害人致重傷，處有期徒刑柒月。
    事  實
一、甲○○從事板模工作，平日以駕駛車牌號碼ＳＦ－二七九三
    號自用小貨車至工地工作，係以駕駛該輛自用小貨車為其附
    隨業務，為從事駕駛業務之人。於民國（下同）九十一年十
    月二十二日上午十一時三十分許，駕駛車牌號碼ＳＦ－二七
    九三號自用小貨車，沿雲林縣斗六市○○里○○路（為雙向
    二車道），由北往南方向行駛於快車道（內車道），途經該
    路段九二一號住宅前，理應注意汽車在雙向二車道行駛，在
    快慢車道間變換車道時，應讓直行車先行，並注意安全距離
    。而依當時情形，又無不能注意之情事，竟疏於注意，貿然
    變換車道，欲向右轉入路旁建築工地，適同向由丙○○騎乘
    車號ＭＬＴ－００七號重型機車行駛於慢車道（外側車道）
    ，亦疏未注意車前狀況，突見甲○○車，因閃避不及，其機
    車前輪撞及甲○○自小貨車右後側車身，致丙○○人車倒地
    後，並受有頭部外傷、臉部裂傷、左大腳趾外傷性骨折並截
    肢及左膝臏骨開放性骨折等傷害，並因傷及腦部，致中度痴
    呆，達重大難治之重傷程度。被告於本件車禍發生後，在未
    為有偵查權限之機關或公務員發覺前，即停留於事故現場候
    待司法警察到場，並託人打電話報案，及至現場處理事故之
    警員到場時，自首而接受本件裁判。
二、案經丙○○之妻乙○○○訴請雲林縣警察局斗六分局報請台
    灣雲林地方法院檢察署檢察官偵查起訴，並經蒞庭檢察官當
    庭將過失傷害之事實擴張為過失傷害致重傷。
    理  由
一、訊據上訴人即被告固坦承於前揭時、地肇事，致被害人受傷
    ，但矢口否認有何過失致重傷之犯行，辯稱【其有注意車前
    狀況，也有注意後方來車，是被害人自後面過來太突然，其
    無從注意；再被害人雖有中度痴呆之情況，但並非因本件車
    禍所致】云云。
二、經查：
  (一)被告甲○○於右揭時、地駕駛前開自用小貨車，欲向右轉入
    路旁建築工地，被被害人丙○○所騎之前揭機車前輪撞及其
    自小貨車右後側車身，丙○○因而受有上開述傷害等事實均
    坦承不諱，並有雲林縣警察局道路交通事故調查報告表、現
    場照片八幀、財團法人彰化基督教醫院診斷書一紙在卷可佐
    ，堪認被告此部分之自白與事實相符，而可信採。
  (二)再被害人丙○○因本件車禍傷及腦部，致中度痴呆，已達重
    大難治之程度等情，又有長庚紀念醫院嘉義分院精神鑑定報
    告書一件可以證明（原審卷第三六－四二頁）。被告雖辯稱
    【被害人此部分之傷害與本件車禍無關】云云；而被告辯護
    人亦辯稱【被害人於九十一年十月二十二日受傷，經雲林醫
    院、彰化基督教醫院詳細治療，均無發現被害人受有腦部傷
    害之情事，彰化基督教醫院有施做電腦斷層檢查，病歷中也
    沒有記載腦部受傷，經過四個多月，九十二年二月間，始發
    現腦部有血腫，則被害人此部分傷害顯非本件車禍所致】。
    然查，被告於原審準備程序，經法官詢及就被害人是否已致
    重傷害一節，囑託嘉義朴子長庚醫院鑑定時，被告就此部分
    並無意見（見原審卷第二十八頁）；且原審囑託長庚紀念醫
    院嘉義分院鑑定，亦係由該院專業之精神科醫師鑑定，則此
    部分之鑑定結果自有公信力。再被害人於車禍發生後雖即送
    往臺灣省立雲林醫院急救，並於九十一年十一月四日再至財
    團法人彰化基督教醫院急診，並經診斷有【頭部外傷】之傷
    害，此有該醫院之診斷書附於警訊卷可証，足見被害人於車
    禍發生後之九十一年十一月間，即經診斷有【頭部外傷】之
    傷，另於九十二年二月間再做電腦斷層檢查，發現有硬腦膜
    下血腫，而本件車禍發生迄至九十二年二月間，被害人並未
    因【其他事故】致受有上開【頭部外傷】之傷害，足見被害
    人此部分傷害顯係本件車禍所致，可堪認定。再被害人經原
    審囑託長庚紀念醫院嘉義分院鑑定時，經該醫院對被害人進
    行二次心理測驗結果，已達中度失智症程度，且依該鑑定報
    告書所載，被害人自九十一年十月二十二日發生則此車禍引
    起腦傷，迄今仍留有明顯之後遺症，且經半年追蹤，情形仍
    未見改善，呈現中度痴呆狀態等情（見原審卷第四十頁起至
    第四十一頁），足認該醫院之鑑定具有專業客觀性，則被害
    人呈中度痴呆狀態，顯係本件車禍致被害人腦部受傷所致，
    兩者具有相當因果關係，被告及其辯護人此部分所辯，自無
    足取。被告及其辯護人請求送國立成功大學醫學院鑑定被害
    人所受之腦傷現象與本件車禍之因果關係，本院認原長庚紀
    念醫院嘉義分院鑑定結果具有專業客觀性，本院認無再次鑑
    定之必要。
三、按汽車在雙向二車道行駛時，在快慢車道間變換車道時，應
    讓直行車先行，並注意安全距離；又汽車行駛時，駕駛人應
    注意車前狀況及兩車併行之間隔，並隨時採取必要之安全措
    施，道路交通安全規則第九十七條第五款、第九十四條第三
    項分別定有明文。查本件被告係經正常程序考領駕駛執照，
    為有駕駛經驗之人，對於上開交通安全規則理應知之甚稔，
    為其應注意之事項，再依卷附道路交通事故調查報告表所載
    及現場照片所攝，當時天氣明朗，視線良好，道路鋪設柏油
    ，路面平整，並無不能注意的情形。另依被告於原審所稱「
    他的車速很快，我看到他的時候，已經來不及了」「（問：
    車禍發生前，有無看到丙○○騎摩托車？）答：沒有。」「
    （問：你沒有看到他，車禍如何發生的？）答：沒有，我轉
    過去的時候，我看到的時候，已經撞到了，我反應不及了，
    我轉彎，他就撞到了，我都沒有看到。」等語（見原審卷第
    五八－五九頁），則依被告所稱【看到被害人車時，已經來
    不及，轉彎時，被害人就撞到】等語，並佐以被告當日係駕
    駛前開自用小貨車，而被害人則騎乘重型機車，本件係被害
    人自後以機車車前輪撞及被告車之右後側車身，肇事後被告
    車斜停放在被害人機車車道與路旁之間等情觀之，顯見被告
    車向右轉入路旁時，被害人機車與被告車相距不遠，若果真
    被告確有注意後方來車，衡情豈有不讓後方直行之被害人車
    先行而避免本件車禍發生之理；再被告於轉彎時若有依規定
    打方向燈，且如被告所辯【在三、四十公尺時即打方向燈，
    且有注意後方來車】等情，亦豈有未能閃避，以致【看到被
    害人車時就被撞到】之理，足証被告在快慢車道間變換車道
    ，欲右轉入路旁建築工地時，未讓後方之被害人車先行，以
    致肇致本件車禍，則被告就本件車禍之發生顯有過失甚明，
    即本案經送請臺灣省車輛行車事故覆議鑑定委員會鑑定，亦
    同此認定，此有該委員會函附卷可憑（見本院卷第三十一頁
    ），被告所辯無過失云云，亦無可採。再被害人車與被告車
    既相距不遠，於被告變換車道轉彎時，竟未能閃避，足見被
    害人亦疏未注意車前狀況，而與有過失。然被告就本件車禍
    之發生既有上開過失，自難因被害人之與有過失而解免其責
    任。此外，被害人係因本件車禍而受有前開傷害，已如前述
    ，其與被告之過失行為間顯有相當因果關係。至於被告及其
    辯護人請求囑託財團法人成大研究發展基金會鑑定本件事故
    原因，但本院綜合臺灣省車輛行車事故覆議鑑定委員會鑑定
    ，及上開証據資料，已足認被告就本件車禍確有過失，自無
    再囑請上開基金會鑑定之必要，併此敘明。
四、查被告係從事板模之工作，本件車禍發生時，被告駕駛前開
    自用小貨車欲至路旁之建築工地工作，業據被告供明在卷（
    見本院卷第四三頁），顯見被告係以駕駛上開自用小貨車為
    其附隨業務，而為從事駕駛業務之人至明。被告於駕駛該自
    用小貨車欲至建築工地工作時，因過失肇致本件車禍，並致
    被害人重傷害，核其所為，係犯刑法第二百八十四條第二項
    後段之業務過失致重傷害罪，檢察官認被告所犯，係同條第
    一項後段之過失致重傷害罪，起訴法條尚有未洽，惟被告既
    係駕駛該自用小貨車，因過失肇事致被害人重傷害，本件之
    社會基本事實尚屬相同，本院自得併予審理，並變更起訴法
    條。再被告於本件車禍發生後，在未為有偵查權限之機關或
    公務員發覺前，即停留於事故現場候待司法警察到場，並託
    人打電話報案，及至現場處理事故之警員到場時，自首而接
    受本件裁判，又有警員陳世恩之報告書在卷可稽，應依刑法
    第六十二條前段減輕其刑。
五、原審以被告罪証明確，因予論罪科刑，固非無見。但查：(一)
    被告係從事駕駛業務之人，所為係犯刑法第二百八十四條第
    二項後段之業務過失致重傷害罪，原審認係犯同條第一項後
    段之過失致重傷害罪，顯有未當。(二)本件被害人亦與有過失
    ，原審就此部分未詳予認定，亦有未當。(三)原審於理由欄認
    被告符合自首之規定而減輕其刑，但於犯罪事實欄則未予認
    定，致有事實與理由不符之違誤。被告上訴否認犯罪，並以
    前開情詞指摘原判決不當，固無理由，然原判決既有上開可
    議之處，即屬無可維持，應由本院予以撤銷改判。爰審酌被
    告之素行資料，本件過失之程度，被害人所受之傷害，及被
    告犯後否認犯罪之態度等一切情狀，量處如主文所示之刑，
    以資懲儆。再被告雖於事後以郵局存證信函，依原審九十四
    年度訴字第一七九號民事判決之金額，檢附相同金額之本票
    與被害人。然觀之該存證信函所檢附之本票均係分期本票，
    且最近之票載到期日竟係【九十四年十月三十日】，顯係被
    告個人之行為，則被告雖有檢附該分期本票，但並未經被害
    人之同意，且與原審上開民事判決並未准予分期之判決意旨
    不符，本院認不宜為緩刑之宣告，併此敘明。
據上論結，應依刑事訴訟法第369條第1項前段、第364條、第299
條第1項前段、第300條，刑法第284條第2項後段、第62條前段、
罰金罰鍰提高標準條例第1條前段，判決如主文。
本案經檢察官許仲瑩到庭執行職務。
中　　華　　民　　國　　94　　年　　7 　　月　　20　　日
                  刑事第四庭審判長    法　官  鄭文肅
                                      法　官  蔡美美
                                      法　官  陳珍如
以上正本證明與原本無異。
不得上訴。
　　　　　　　　　　　　　　　　　　　書記官  岑  玢
中　　華　　民　　國　　94　　年　　7 　　月　　20　　日
附錄：本判決論罪科刑法條
中華民國刑法第284條
(過失傷害罪)
因過失傷害人者，處6月以下有期徒刑、拘役或500元以下罰金，
致重傷者，處1年以下有期徒刑、拘役或500元以下罰金。
從事業務之人，因業務上之過失傷害人者，處1年以下有期徒刑
、拘役或1 千元以下罰金，致重傷者，處 3 年以下有期徒刑、
 拘役或2千元以下罰金。
